【裁判字號】    99,抗,91
【裁判日期】    990505
【裁判案由】    本票裁定
【裁判全文】
臺灣高雄地方法院民事裁定                99年度抗字第91號
抗  告  人  乙○○
相  對  人  博瑞歐股份有限公司
法定代理人  甲○○
上列當事人間本票裁定事件，抗告人對於民國99年2 月23日本院
99 年 度司票字第812 號裁定提起抗告，本院裁定如下：
    主  文
抗告駁回。
抗告程序費用新臺幣壹仟元由抗告人負擔。
    理  由
一、本件相對人主張：伊執有抗告人與北洋科技有限公司（下稱
    北洋公司）於民國98年8 月11日共同簽發之票據號碼000000
    0 號、面額新臺幣112 萬元、到期日為民國98年8 月15日之
    本票1 紙，並免除作成拒絕證書（下稱系爭本票），詎屆期
    提示未獲付款，爰依票據法第123 條規定，提出該本票聲請
    裁定准予強制執行，而原法院經查核相對人提出之本票後，
    乃依法裁定予以准許。
二、抗告意旨略以：抗告人為北洋公司之負責人，系爭本票上所
    載者為北洋公司之公司名稱、負責人姓名、公司統一編號及
    公司所在地，並蓋用北洋公司之大小章，依全體簽名、蓋章
    之形式、旨趣及社會一般觀念，抗告人係為代理北洋公司簽
    發本票而在系爭本票上簽名蓋章，並非與北洋公司簽發本票
    ，是原裁定認抗告人為共同發票人顯有誤會，為此提起抗告
    等語。
三、按執票人向本票發票人行使追索權時，得聲請法院裁定後強
    制執行；2 人以上在票據上共同簽名時，應連帶負責，票據
    法第123 條、第5 條第2 項分別定有明文。又本票執票人依
    上開法條之規定，聲請法院裁定許可對發票人強制執行係屬
    非訟事件程序，以審查強制執行許可與否，並無確定實體上
    法律關係存否之效力，如發票人就票據債務之存否有爭執時
    ，應由發票人提起確認之訴，以資解決，最高法院56年台抗
    字第714 號、57年台抗字第76號亦著有判例可資參照。經查
    ，抗告人於系爭本票上並非緊接於北洋科技公司之後簽名蓋
    章，而係獨立於另一出票人欄後簽名蓋章，亦即其與北洋公
    司應係各自在系爭本票之二出票人欄後簽名用印，且抗告人
    亦未於系爭本票上表明其為北洋公司之法定代理人，而與一
    般公司大小章均緊鄰用印之情形不同，是依此全體簽名蓋章
    之形式及旨趣，並揆諸一般社會觀念，足認抗告人之蓋章乃
    係欲與北洋公司共負發票人責任，抗告人之主張洵不足採，
    又抗告人若係爭執其與相對人彼此間是否確有債權債務關係
    ，此應屬相對人得否享有實體上權利義務之爭執，依上開判
    例意旨，不得於本件非訟程序中加以審究，仍應為許可強制
    行之裁定，而由抗告人另行起訴，以資解決。
四、據上論結，本件抗告為無理由，依非訟事件法第46條、第21
    條第2 項、第24條第1 項，民事訴訟法第495 條之1 第1項
    、第449 條第1 項、第78條，裁定如主文。
中    華    民    國    99    年    5     月    5     日
                  民事第四庭    審判長法  官  黃宏欽
                                      法  官  楊淑珍
                                      法  官  楊淑儀
正本係照原本作成。
本裁定不得抗告。
中    華    民    國    99    年    5     月    5     日
                                      書記官  王資惠

司法院資訊處製作；財團法人民間司法改革基金會備份。
